【裁判字號】    92,訴,198
【裁判日期】    920410
【裁判案由】    偽造文書
【裁判全文】
臺灣臺北地方法院刑事判決                          九十二年度訴字第一九八號
    公  訴  人  臺灣臺北地方法院檢察署檢察官
    被      告  乙○○
    選任辯護人  何朝棟律師
右列被告因偽造文書案件，經檢察官提起公訴（九十一年度偵字第一七八六六號），
本院判決如左：
    主  文
乙○○行使偽造私文書，足以生損害於公眾及他人，處有期徒刑伍月，如易科罰金，
以佰元折算壹日。緩刑貳年。
臺北市政府警察局九十一年六月十九日北市警交大字第ＡＢＶ六八八四五八號舉發違
反道路交通管理事件通知單上偽造之「甲○○」署押共枚（含移送聯及迴覆聯、存
查聯上由移送聯複寫部分之簽名署押各壹枚）及酒精濃度測試值數據單上偽造之「甲
○○」署押共肆枚均沒收。
    事  實
一、乙○○於民國九十一年六月十九日凌晨一時十分許，飲酒後吐氣所含酒精成份已
    達每公升零點五零毫克（未達不能安全駕駛之程度），仍違規駕駛車牌號碼ＢＡ
    －八六一０號自用小客車，途經臺北市松山區麥帥二橋上，為警員羅順璋攔檢，
    並施以酒精濃度測試。嗣羅順璋查核身分時，因乙○○未帶證件，乃請乙○○唸
    其身分證字號，乙○○為規避處罰，竟基於偽造文書之犯意，先在酒精濃度測試
    值數據單二張上偽造其兄「甲○○」之署名各一枚共二枚，並按印其指紋於上，
    表示係甲○○之指紋印。乙○○並告知羅順璋其兄甲○○之姓名、身分證字號，
    使羅順璋據以填製甲○○之姓名、年籍等資料於臺北市政府警察局北市警交大字
    第ＡＢＶ六八八四五八號舉發違反道路交通管理事件通知單上，並交付乙○○簽
    收，乙○○乃於該通知單之移送聯上之「收受通知聯者簽章」欄上偽造「甲○○
    」之署名於其上計三枚（含一式複寫於存根聯、迴覆聯上），表示該通知單其已
    收受，偽造完成後，並提出行使交付於取締之警察人員羅順璋收執，足以生損害
    於甲○○及警察機關、監理機關交通管理之正確性。
二、案經臺北市政府警察局松山分局報請臺灣臺北地方法院檢察署檢察官偵查起訴。
    理  由
一、右揭犯罪事實，業據被告乙○○於本院審理時坦承不諱，核與證人羅順璋證述事
    實相符，並有臺北市政府警察局北市警交大字第ＡＢＶ六八八四五八號舉發違反
    道路交通管理事件通知單一份、酒精濃度測試值數據單二張在卷可稽，被告自白
    與事實相符。本件事證明確，被告犯行堪予認定，應依法論科。
二、按被告在警員填製之舉發違反道路交通管理事件通知單上移送聯之收受通知聯者
    簽章欄上偽造「甲○○」之署名於其上，該通知單移送聯即含有收據之性質，被
    告簽收後，並交付於員警，顯然於該文書之內容有所主張，已收受該單據之意，
    足生損害於道路交通管理之正確性，並使甲○○有受追訴之虞，而損害其本人；
    又被告於酒精濃度測試值數據單上偽造「甲○○」署名，並按印其指紋於上，表
    示係甲○○之指紋印，核被告上開所為，係犯刑法第二百十六條、第二百十條行
    使偽造私文書罪。其偽造署押係偽造私文書之階段行為，偽造後復持以行使，其
    偽造私文書之低度行為為行使偽造私文書之高度行為所吸收，均不另論罪。公訴
    人於起訴書雖未論及被告涉犯刑法第二百十六條之罪，惟業經公訴人到庭陳述補
    正，而被告於酒精濃度測試值數據單上偽造「甲○○」署押部分雖未經公訴人起
    訴，惟與本件偽造私文書罪部分有吸收關係，本院自得予以審酌，應予敘明。爰
    審酌被告犯後坦承犯行，深表悔意，且本件危害尚非重大，及其犯罪動機、目的
    、手段等一切情狀，量處如主文所示之刑，並諭知易科罰金之折算標準。末查，
    被告前未曾受有期徒刑以上刑之宣告，有臺灣高等法院被告全國前案紀錄表在卷
    可考，其一時失慮，致罹刑典，犯後坦承犯行深表悔悟，經此教訓，當知警惕，
    信無再犯之虞，本院因認本件刑之宣告，以暫不執行為適當，爰併宣告緩刑二年
    ，以啟自新。
三、被告於臺北市政府警察局九十一年六月十九日北市警交大字第ＡＢＶ六八八四五
    八號舉發違反道路交通管理事件通知單上偽造之「甲○○」署名共三枚（即移送
    聯及迴覆聯、存查聯上由移送聯複寫部分之署名各一枚），及酒精濃度測試值數
    據單二張（見偵查卷第十七頁、第二十四頁）上偽造之「甲○○」署名二枚、指
    印紋二枚共四枚，應依刑法第二百十九條規定宣告沒收。
四、公訴意旨另以：被告酒後駕車為警員羅順璋攔停，為規避處罰，明知不實，而告
    知羅順璋其兄甲○○之身分證字號，使不知情之羅順璋據以登載甲○○之姓名、
    年籍資料等於其職務所掌之公文書－舉違反道路交通管理事件通知單上，因認被
    告另涉犯刑法第二百十四條之使公務員登載不實罪嫌云云。按犯罪事實應依證據
    認定之，無證據不得推定其犯罪事實；又不能證明被告犯罪者，應諭知無罪之判
    決，刑事訴訟法第一百五十四條、第三百零一條第一項分別定有明文。次按刑法
    第二百十四條所謂使公務員登載不實事項於公文書罪，須一經他人之聲明或申報
    ，公務員即有登載之義務，並依其所為之聲明或申報予以登載，而屬不實之事項
    者，始足構成，若其所為聲明或申報，公務員尚須為實質之審查，以判斷其真實
    與否，始得為一定之記載者，即非本罪所稱之使公務員登載不實，此經最高法院
    著有七十三年台上字第一七一○號判例。查員警因交通違規人之違規行為而填製
    違反道路交通管理事件通知單時，在該通知單上須填載違規人之姓名、年籍資料
    、車籍資料、違規時間、違規地點、違規事實等事項，而員警在填載上開資料時
    ，對於違規人姓名、年籍資料須為實質之審查，以判斷其真偽，始為記載，是縱
    交通違規人陳述不實之姓名、年籍資料，警員據以填製舉發違反道路交通管理事
    件通知單，亦無刑法第二百十四條之規定之適用，公訴人認本件被告另涉犯刑法
    第二百十四條之使公務員登載不實罪嫌，恐有誤會。此外，復查無其他積極證據
    足資證明被告有公訴人所指之使公務員登載不實犯行，不能證明被告此部分犯罪
    ，本應為被告無罪之諭知，惟公訴人認此部分與前開有罪部分有方法結果之牽連
    關係，爰不另為無罪之諭知，併此敘明。
據上論斷，應依刑事訴訟法第二百九十九條第一項前段，刑法第二百十六條、第二百
十條、第四十一條第一項、第七十四條第一款、第二百十九條，罰金罰鍰提高標準條
例第二條，判決如主文。
本案經檢察官黃玉婷到庭執行職務
中    華    民    國      九十二      年      四      月      十        日
                                      臺灣臺北地方法院刑事第八庭
                                          法  官  鄭  佾  瑩
右正本證明與原本無異。
如不服本判決，應於判決送達後十日內向本院提出上訴狀(應抄附繕本)。告訴人
或被害人如對於本判決不服者，應具備理由請求檢察官上訴，其上訴期間之計算
係以檢察官收受判決正本之日期為準。
                                          書記官  何  適  熹
中    華    民    國     九十二       年      四      月    二十二     日


司法院資訊處製作；財團法人民間司法改革基金會備份。
